【裁判字號】    89,上易,441
【裁判日期】    890229
【裁判案由】    毒品危害防制條例
【裁判全文】
臺灣高等法院臺中分院刑事判決                民國八十九年度上易字第四四一號
    公  訴  人  臺灣台中地方法院檢察署檢察官
    被      告  甲○○
右列上訴人因被告違反毒品危害防制條例案件，不服台灣台中地方法院八十八年度易
字第三八四二號，中華民國八十九年一月十七日第一審判決（起訴案號：臺灣台中地
方法院檢察署檢察官八十八年度毒偵字第一二五六號），提起上訴，本院判決如左：
    主  文
上訴駁回。
    理  由
一、公訴意旨略以：被告甲○○前因施用毒品案件，經台灣台中地方法院以民國（下
    同）八十七年度毒聲字第一三五三號裁定送觀察、勒戒後，無繼續施用毒品傾向
    ，由本署以八十七年度偵字第一五九八七號不起訴處分確定。嗣被告甲○○又基
    於概括犯意，自八十七年十月二十六日起至同年十一月五日止，連續施用第二級
    毒品安非他命，於八十七年十一月五日為警查獲，經台灣台中地方法院以八十七
    年度毒聲字第二九八○號裁定送觀察勒戒後，有繼續施用毒品傾向，經檢察官提
  起公訴（業經台灣台中地方法院於八十八年四月九日以八十七年度易字第五○八
    ○號判決被告甲○○連續施用第二級毒品，處有期徒刑四月，並於八十八年五月
    十五日確定），並聲請台灣台中地方法院裁定施以強制戒治，被告甲○○令入台
    灣台中戒治所施以強制戒治滿三月後，成效經評定為合格，經向台灣台中地方法
    院聲請裁定停止戒治，經台灣台中地方法院於八十八年六月五日以八十八年度毒
    聲字第三二七七號裁定被告甲○○停止戒治，所餘戒治期間付保護管束，詎被告
    甲○○竟於八十八年九月十四日前三日內之保護管束期間，在不詳地點，再施用
    毒品安非他命，於八十八年九月十四日經本署觀護人定期採尿檢驗，呈甲基安非
    他命陽性反應，而查知該情。因認被告甲○○係三犯毒品危害防制條例第十條之
    罪，而涉犯毒品危害防制條例第十條第二項之罪嫌。
二、按起訴之程序違反規定者，法院應諭知不受理之判決，刑事訴訟法第三百零三條
    第一款定有明文。次按犯毒品危害防制條例第十條之罪者，檢察官應先將被告送
    勒戒處所觀察、勒戒，其期間不得逾一月；經觀察、勒戒後，無繼續施用毒品傾
    向者，應由檢察官為不起訴之處分；有繼續施用毒品之傾向者，由檢察官聲請法
    院令入戒治處所施以強制戒治，其期間為一年，但自首者，得以保護管束代之；
    依前項規定為不起訴之處分後，五年內再犯第十條之罪，經觀察、勒戒後，認有
    繼續施用毒品之傾向或三犯以上者，不適用前項之規定，但應由檢察官聲請法院
    先令入戒治處所施以強制戒治；第二項但書情形，違反保護管束應遵守事項情節
    重大者，得撤銷保護管束，仍施予強制戒治；毒品危害防制條例第二十條亦定有
    明文。
三、經查：被告甲○○曾於八十七年七月間，因施用毒品案件，經依臺灣臺中地方法
    院以八十七年度毒聲字第一三五三號裁定送臺灣台中看守所觀察、勒戒後，認無
    繼續施用毒品之傾向，而經臺灣台中地方法院檢察署於八十七年九月一日以八十
    七年度偵字第一五九八七號不起訴處分確定在案；復又基於概括之犯意，自八十
    七年十月二十六日起至同年十一月五日止，連續施用第二級毒品案件，經檢察官
    依該院以八十七年度毒聲字第二九八Ｏ號裁定送勒戒處所觀察、勒戒後，認被告
    有繼續施用毒品之傾向，業經該院於八十七年十二月二日以八十七年度毒聲字第
    三五五三號裁定令入戒治處所施以強制戒治一年，自八十七年十二月十八日起送
    臺灣台中戒治所強制戒治，執行期滿日係八十八年十二月一日；另由臺灣台中地
    方法院檢察署檢察官以八十七年度偵字第二四三六三號提起公訴，並經該院於八
    十八年五月十五日以八十七年度易字第五Ｏ八Ｏ號判處有期徒刑四月確定，此有
    臺灣台中地方法院檢察署刑案資料查註紀錄表一份、原審被告全國前案紀錄表一
    份、臺灣台中地方法院檢察署八十七年戒執字第四八五號檢察官戒治處分執行指
    揮書一份、八十七年度易字第五Ｏ八Ｏ號刑事判決書一份等在卷可稽。被告甲○
    ○於送臺灣台中戒治所強制戒治屆滿三月後，其成效經評定為合格，認無繼續戒
    治之必要，業經該院以八十八年度毒聲字第三二七七號裁定停止戒治，所餘戒治
    期間，並付保護管束，並於八十八年六月十六日停止其戒治令其出所，此有八十
    八年六月十七日臺灣台中地方法院檢察署檢察官受保護管束人報到單一份附卷可
    稽；其後被告甲○○，於保護管束期間內之八十八年九月十四日往前推算三日內
    ，有再度施用第二級毒品安非他命之行為，因係屬違反保護管束應遵守事項情節
    重大，經臺灣台中地方法院檢察署觀護人採尿送驗結果，呈甲基安非他命陽性反
    應，而經該院於八十八年十一月十一日以八十八年度毒聲字第六四六八號裁定撤
    銷其停止戒治，令入戒治處所施以強制戒治，此有該院八十八年度毒聲字第六四
    六八號裁定一份、臺灣台中地方法院檢察署八十八年戒執字第二五二號檢察官戒
    治處分執行指揮書一份及私立中山醫學院附設孫中山紀念醫院藥物濫用檢測中心
    檢驗報告等附卷可稽，顯見被告甲○○於八十八年九月十四日往前推算前三日內
    再犯施用毒品案件後，至今其所接受之強制戒治處分仍未期滿，揆諸首揭說明，
    被告甲○○於八十八年九月十四日往前推算三日內之保護管束期間，有再度施用
    毒品行為，僅屬違反保護管束應遵守事項情節重大，構成撤銷其停止戒治之原因
    ，尚難認被告甲○○係屬三犯毒品危害防制條例第十條之罪之情事甚明，是原審
    因而認檢察官之提起公訴，係屬起訴之程序違背規定，揆諸前揭說明，自應予諭
    知公訴不受理之判決，經核並無不合。
四、檢察官上訴意旨以：(一)被告甲○○於八十八年九月十四日前三日內某日施用毒品
    ，係在被告於八十七年間二犯施用毒品行為，經法院判決有期徒刑四月確定後，
    再度之犯罪行為，已非前述二犯施用毒品犯行之既判力效力所及。且該再度施用
    毒品犯行，與毒品危害防治條例第十條之構成要件相當，自係獨立犯罪行為，而
    無裁判上一罪之適用，此其一。(二)被告因施用毒品經觀察、勒戒後，無繼續施用
    毒品傾向，經檢察官不起訴處分，再犯施用毒品行為，經觀察、勒戒後，認定有
    施用毒品傾向後，除須強制戒治一年外，尚須處罰其施用毒品之犯罪行為，而被
    告雖於強制戒治滿三月成績合格，經法院裁定停止戒治，所餘戒期間，付保護管
    束，其在保護管束期間再度施用毒品，除係違反保護管束應遵守事項情節重大，
    而構成撤銷其停止戒治之原因外，該施用毒品之行為「同時亦為犯罪行為」。蓋
    保護管束係緩刑、假釋期間之保安處分或作為其代替其他保安處分用（刑法第九
    十二條），在被告緩刑、刑期或其他拘束自由之保安處分之期間未滿之期間，一
    方面讓其投入社會，保護受刑人或被保安處分人能適應社會，一方面亦約束其不
    再犯罪。故保護管束並非保護被告在保護管束期間享有犯罪行為之法律假期。保
    護管束之撤銷，執行未執行之刑期或其他保安處分亦不可代替被告在保護管束期
    間再度犯罪之刑責，故被告在保護管束期間再度犯罪自無刑事豁免權可言。舉例
    言之：某甲因竊盜罪，被判決有期徒刑一年，緩刑三年，緩刑期間並付保護管束
  ，在保護管束期間內如再度犯竊盜犯，並判決有期徒刑一年六月，難道只須撤銷
    其緩刑，執行原判決之有期徒刑一年，不再處罰其再犯之竊盜罪有期徒刑一年六
    月？顯見原判決與目前實務之見解相左，此其二。(三)再被告二犯施用毒品，有繼
    續施用毒品傾向，依法都應處罰，則其於判決確定後，再施用毒品，豈止有繼續
    施用毒品傾向而已，甚且已有繼續施用毒品之行為，自無反而不予處罰之理，此
    其三。(四)原判決以刑事訴訟法第三百零三條第一項「起訴之程序違背規定者」，
    諭知不受理判決，惟類此情形之案件，曾經臺灣台中地方法院為罪刑判決（參酌
    卷附該院八十八年度訴字第一六三Ｏ號判決影本），經查該判決認事用法、判決
    理由均稱允當，相較之下，自以該罪刑判決為佳。且同一案情之案件，再同一法
    院為兩歧認定之判決，亦不妥適，有上訴上級審統一見解、糾正其一之必要，此
    其四。基於以上理由，指摘原判決諭知不受理之判決為不當，請求撤銷改判云云
    。惟毒品危害防制條例第二十條第三項所謂「再犯」、「三犯」，係指依毒品危
    害防制條例處理後「再犯」或「三犯」者而言（臺灣高等法院八十七年度第五次
    刑事庭庭長會議決議第二十一項參照）。所謂「依毒品危害防制條例處理」，自
    應包括強制戒治程序（含停止戒治之保護管束程序）之全部處理完畢者而言；且
    毒品危害防制條例第二十二條第二項所稱違反保護管束應遵守事項情節重大，包
    括在保護管束期間因故意更犯毒品危害防制條例第十條之罪，經法院裁定送勒戒
    處所觀察、勒戒者，毒品危害防制條例施行細則第十六條第二款定有明文，足見
    在停止戒治保護管束期間，如有再為毒品危害防制條例第十條之犯行，因被告之
    犯行並未依毒品危害防制條例全部處理完畢，僅得以之為違反保護管束應遵守事
    項情節重大，向法院聲請撤銷停止戒治，尚不得遽認係三犯毒品危害防制條例第
    十條之罪。本件被告甲○○固有如公訴人所指於八十七年間因非法吸用毒品被查
    獲，經檢察官聲請原審法院以八十七年度毒聲字第一三五三號裁定送台灣台中看
    守所觀察、勒戒後，因認無繼續施用毒品之傾向，而經檢察官於八十七年九月一
    日以八十七年度偵字第一五九八七號不起訴處分確定在案。復又基於概括之犯意
    ，自八十七年十月二十六日起至同年十一月五日止，連續施用第二級毒品案件，
    經檢察官依原審法院以八十七年度毒聲字第二九八○號裁定送勒戒處所觀察、勒
    戒後，認被告甲○○有繼續施用毒品之傾向，因而為檢察官提起公訴並聲請強制
    戒治，且經本院於八十八年四月九日以八十七年度易字第五○八○號判處有期徒
    刑四月，及於八十八年五月十五日確定及以八十七年毒聲字第三五五三號裁定令
    入戒治處所強制戒治，有上開裁定、判決書等可憑，可見被告甲○○第二次犯行
    不僅受保安處分，且同時受有刑罰之制裁，則該保安處分之強制戒治自有一定之
    意義存在。茲被告甲○○於停止強制戒治中再犯同一犯行之施用罪行，並經檢察
    官聲請原審撤銷停止戒治之裁定，繼續執行強制戒治至八十八年十二月一日止，
    則本件起訴犯行之時間雖在第二次所犯之判決確定之後，但並非三犯甚明，自應
    受強制戒治執行即可達該法之之立法目的，是檢察官徒以上開理由，指摘原判決
    為不當，尚難認有據，其上訴為無理由。爰依刑事訴訟法第三百七十二條規定，
    不經言詞辯論，逕予駁回其上訴。
據上論斷，應依刑事訴訟法第三百七十二條、第三百六十八條，判決如主文。
中      華      民      國    八十九     年      二       月   二十九   日
                                  臺灣高等法院臺中分院刑事第七庭
                          審判長法  官  劉  連  星
                                              法  官  林  秋  華
                                              法  官  江  錫  麟
右正本證明與原本無異。
不得上訴。
                                              書記官  謝  雅  惠
中      華      民      國    八十九     年      三       月     一     日
                                                                        Ｑ


司法院資訊處製作；財團法人民間司法改革基金會備份。
